臺灣臺北地方法院民事裁定
110年度國字第18號
原      告  溫以仁
被      告  國立傳統藝術中心

法定代理人  陳悅宜
訴訟代理人  朱敏賢律師
            陳昱成律師
            陳新傑律師
上列當事人間請求國家賠償事件，本院裁定如下：
    主  文
原告之訴及其假執行之聲請均駁回。
訴訟費用由原告負擔。
    理  由
一、原告起訴主張經審理後略以：
　㈠公務員柯基良於民國97年間擔任行政院文化建設委員會（下
    稱文建會）主任秘書兼被告前身即國立傳統藝術總處籌備處
    代理主任之際，明知文建會所屬國立中正文化中心已邀請原
    告擔任隸屬於被告之實驗國樂團（下稱系爭國樂團）音樂總
    監至少3年，雙方並已簽定合約，竟為阻止原告續任，於98
    年6月違法舉辦系爭國樂團之「專任指揮甄選」(下稱系爭甄
    選)，且為圖利特定候選人而命系爭國樂團前代理團長陳為
    賢、承辦公務員汪志芬偽造第一次開會通知單並出示，使他
    人誤認系爭國樂團團員劉紫晴、陳乃國為甄選委員，進而於
    會中行使不當言論與表決權限，致原告不為當選；汪志芬並
    於立法委員函調解密文件時謊稱尚未解密不得陳送，以妨礙
    原告取得相關物證。又上開人等明知披露原告學歷之不實指
    控出自劉紫晴、陳乃國之手，仍令蘋果日報如常刊登，迫使
    原告無顏再行甄選；復於司法及行政機關著手調查系爭甄選
    有無不當之際，與法律顧問朱敏賢、繼任主任方芷絮、吳榮
    順、現任主任陳濟民、副主任王蘭生、朱瑞皓、主任秘書賴
    銘仁、檔案管理人員陳宜貞、系爭國樂團現任團長劉麗貞、
    承辦公務員曾逸珍、張瑜珊等人聯合以不當手法隱匿前情，
    侵害原告權益甚深。上開人等應知立法委員吳思瑤等3人自1
    05年起連續3年於國會中，就被告不法舉辦系爭甄選、不法
    賦予劉紫晴、陳乃國否決原告當選之權限、不法以公帑用於
    私人訴訟俾利對原告及另3位公佈真相之系爭國樂團團員行
    濫訴之事實進行質詢，竟為隱匿真相而合意出具與職務上所
    知顯然不符之函覆、資料等，並向外誆稱原告誣告評審委員
    之弟，使他人誤認劉紫晴確為評審委員，除使原告受有損害
    外，亦令人產生其等濫訴並無不法之感。上開人等為被告所
    屬公務員，因其等作為具有違法性，致原告受有侵害，被告
    應負國家賠償責任。爰依國家賠償法第2條第2項、第4條、
    民法第184條、第195條、第226條、第227條等規定提起本件
    訴訟。
　㈡並聲明：⒈被告應給付原告新臺幣（下同）100萬元，及自110
    年1月19日按年息百分之5計算之利息；⒉被告應恢復原告音
    樂總監或等同職務；⒊被告應於其所屬官方網頁之首頁以二
    分之一版面、及於自由時報、中國時報、聯合報、蘋果日報
    等全國版頭版，以四分之一版面、二十號字體，刊登如起訴
    狀附件二所示道歉啟事1日；⒋願供擔保請准宣告假執行。復
    於110年8月26日具狀變更訴之聲明為：⒈被告應給付原告100
    萬元，及自110年1月19日按年息百分之5計算之利息 ；⒉被
    告應於其所屬官方網頁之首頁，以二分之一版面、及於自由
    時報、中國時報、聯合報、蘋果日報等全國版頭版，以四分
    之一版面、二十號字體，刊登如起訴狀附件二所示道歉啟事
    1日；⒊願供擔保請准宣告假執行。
二、被告則以：原告起訴主張之原因事實，乃係不能獲選為系爭
    國樂團之專任指揮，惟其就此部分已於103年對被告提起國
    家賠償訴訟，先後經本院103年度國字第22號判決、臺灣高
    等法院106年度上國字第28號判決及最高法院108年度台上字
    第2386號裁定駁回確定在案；原告又執相同事由向臺北高等
    行政法院對被告提起行政訴訟，亦先後經該院以105年度訴
    更㈡字第47號判決、最高行政法院109年度判字第409號判決
    駁回其訴及上訴；原告再向各地方檢察署對被告所屬公務員
    或委任律師提起告訴、告發，偵查結果皆認無任何不法，足
    證被告及所屬公務員均無原告指摘之違法情形，原告實不得
    一再以同一事由提起國家賠償之請求等語置辯。並聲明：原
    告之訴及假執行之聲請均駁回；如受不利之判決，願供擔保
    請准宣告免為假執行。
三、按依國家賠償法請求損害賠償時，應先以書面向賠償義務機
    關請求之；賠償義務機關拒絕賠償，或自提出請求之日起逾
    30日不開始協議，或自開始協議之日起逾60日協議不成立時
     ，請求權人得提起損害賠償之訴，國家賠償法第10條第1項
    及第11條第1項前段定有明文。本件原告主張被告所屬公務
    員有違反公務員服務法之不法行為，侵害原告權益，向被告
    請求國家賠償責任，經被告於109年10月8日以傳藝國樂字第
    1093005639號函並檢附109年賠議字第2號理由書表示拒絕賠
    償等情，業據原告提出上開函文及理由書附卷可稽（見本院
    卷一第23頁至第25頁），是原告提起本件訴訟，顯已踐行上
    開法定先行程序，合先敘明。
四、又按除別有規定外，確定之終局判決就經裁判之訴訟標的，
    有既判力，且原告之訴若其訴訟標的為確定判決效力所及者
     ，法院應以裁定駁回之，民事訴訟法第400條第1項、第249
    條第1項第7款定有明文。又所謂訴訟標的，是指為確定私權
    所主張或否認之法律關係，欲法院對之加以裁判者而言，而
    法律關係，乃法律所定為權利主體之人，對於人或物所生之
    權利或義務關係（最高法院97年度台上字第969號判決意旨
    參照）。又民事訴訟法第244條第1項第2款規定訴狀應表明
    「訴訟標的及其原因事實」，乃因訴訟標的之涵義，必須與
    原因事實相結合，使訴狀所表明請求法院審判之範圍明確，
    則於判斷既判力之客觀範圍時，自應依原告起訴主張之原因
    事實所特定之訴訟標的法律關係為據，凡屬確定判決同一原
    因事實所涵攝之法律關係，均應受其既判力之拘束，且不得
    以該確定判決言詞辯論終結前，所提出或得提出而未提出之
    其他攻擊防禦方法，為與該確定判決意旨相反之主張，此乃
    法院應以「既判事項為基礎處理新訴」及「禁止矛盾」之既
    判力積極的作用，以杜當事人就法院據以為判斷訴訟標的權
    利或法律關係存否之基礎資料，再次要求法院另行確定或重
    新評價，俾免該既判力因而失其意義，亦即既判力之「遮斷
    效」（最高法院100年度台抗字第62號裁定意旨參照）。另
    所謂同一事件，必同一當事人就同一法律關係而為同一之請
    求（最高法院108年度台抗字第904號裁定意旨參照），判斷
    前後兩訴是否為同一事件，應以前後兩訴之當事人、訴訟標
    的是否相同，及應受判決事項之聲明是否相同、相反或可代
    用為區別標準（最高法院73年度台抗字第518號裁定意旨參
    照）。　
五、經查：
　㈠原告於提起本件訴訟前，即已主張柯基良於98年任被告前身
    即國立傳統藝術總處籌備處代理主任之際，明知系爭國樂團
    指揮1年1聘，年年續聘，卻對原告不予續聘，另行對外公告
    系爭甄選，原告自行報名參加且為唯一參與複選之人，柯基
    良竟捏造系爭甄選第1次會議紀錄決議事項之內容，並依該
    捏造決議進行投票結果，以原告得票未超過3分之2為由，宣
    告原告未錄取；復於司法及行政機關進行調查時，偕同被告
    其他所屬公務員隱匿系爭會議記錄或提供不實資料，侵害原
    告之工作權與名譽權等，請求損害賠償及為回復名譽之必要
    處分等情，依國家賠償法第2條第2項、民法第186條、第195
    條等規定，請求被告、柯基良之繼承人即柯劉美貴、柯仁杰
    不真正連帶給付90萬元及法定遲延利息等情，經本院於106
    年10月24日以103年度國字第22號民事判決駁回原告之訴及
    假執行之聲請，原告不服提起上訴，並追加被告應將如附件
    所示之道歉啟事登載於其網頁頭版1日之聲明，嗣經臺灣高
    等法院於108年7月17日以106年度上國字第28號民事判決駁
    回上訴及其追加之訴，原告不服再提起上訴，復經最高法院
    於108年11月13日以108年度台上字第2386號民事裁定駁回上
    訴確定在案，業經本院調取前開民事事件卷宗核閱無誤，堪
    予認定。
　㈡核原告前後之訴當事人相同，均係本於主張系爭甄選不公致
    其無法當選系爭國樂團專任指揮之原因事實而生，所涵攝之
    法律關係相同，二件所引用之證據、理由亦均屬相同，僅所
    引法條增加而已，自不妨害其同一性，堪認前後之訴屬同一
    事件，揆諸前揭規定及說明，原告於本件對被告為相同之請
    求，應為前開確定終局判決之既判力效力所及，原告不得再
    行提起本件訴訟；至原告所稱其於108年1月21日閱卷後始知
    被告所屬公務員所為之其他行為，使前開確定終局判決認事
    違誤等情，為前開確定終局判決言詞辯論終結前即已存在之
    其他攻擊防禦方法，本院仍不得再為與前開確定終局判決相
    異之認定，而原告一再對前開確定終局判決聲明不服，亦僅
    屬是否得依法請求再審，而非可據此再行起訴。
六、綜上所述，原告就同一事件即已確定之訴訟標的法律關係復
    行提起本件訴訟，其訴顯不合法且無從補正，應予駁回；又
    其訴既經駁回，其所為假執行之聲請亦失所附麗，併予駁回
     。
七、依民事訴訟法第249條第1項第7款、第95條、第78條，裁定
    如主文。
中　　華　　民　　國　　111 　年　　11　　月　　30　　日
                  民事第九庭  法　官　翁偉玲
以上正本係照原本作成。
如對本裁定抗告須於裁定送達後10日內向本院提出抗告狀，並繳
納抗告費新臺幣1000元。
中　　華　　民　　國　　111 　年　　11　　月　　30　　日
                              書記官　王曉雁